臺灣臺北地方法院民事簡易判決
110年度北簡字第19986號
原      告  林志鴻
被      告  遠東國際商業銀行股份有限公司

法定代理人  侯金英
訴訟代理人  高雅琪
上列當事人間請求確認消費借貸關係不存在事件，本院於民國11
1年7月13日言詞辯論終結，判決如下：
　　主　　　文
確認被告對原告如附表所示之消費借貸債權不存在。
訴訟費用新臺幣1,000元由被告負擔。
　　事實及理由
一、按確認法律關係之訴，非原告有即受確認判決之法律上利益
    者，不得提起之，民事訴訟法第247條第1項定有明文。所謂
    即受確認判決之法律上利益，係指法律關係存否不明確，原
    告主觀上認其在法律上之地位有不安之狀態存在，此種不安
    之狀態，能以確認判決將之除去者而言。原告主張其向被告
    申請卡號0000000000000000號之信用卡（下稱系爭信用卡）
    使用，系爭信用卡於民國110年3月16日之經網路刷卡消費新
    臺幣（下同）50,000元（下稱系爭消費款），係遭姓名年籍
    不詳之人盜刷等語，為被告所否認，是兩造間就系爭消費借
    貸債權存否有所爭執，致原告在私法上地位有受侵害之危險
    ，且此不安狀態得以消極確認判決除去，故原告提起本件確
    認訴訟，具有即受確認判決之法律上利益，合先敘明。
二、原告起訴主張略以：原告於110年3月16日上午11時6分許，
    接到手機APP刷卡消費50,000元之通知，因原告正在臺北市
    南港區之辦公室上班，並無任何消費行為，因此立即向被告
    通知停卡作業。嗣被告提供該筆消費紀錄之上網IP為182.23
    4.58.234，雖位於原告住所，但原告當時人在南港區辦公室
    ，且家中成員均不在家，該筆消費實為駭客入侵原告電腦盜
    刷所致。因被告堅持由原告負起該筆盜刷之賠償責任，為此
    提起本件訴訟等語，並聲明：確認被告對原告50,000元之消
    費借貸債權不存在。
三、被告則以：系爭消費款屬於EMV 3DS ACS（Access Control 
    Server）網路交易安全認證服務（下稱3DS安全認證交易）
    之交易，交易時需輸入動態密碼驗證One Time Password（
    下稱OTP驗證碼），其交易安全步驟為持卡人先將卡片資料
    輸入網站後，以其手機取得銀行發送之OTP驗證碼，持卡人
    將該OTP驗證碼輸入消費網站，經驗證無誤後完成交易。系
    爭信用卡於110年3月16日11時5分於智冠科技網站刷卡交易5
    0,000元，因該交易屬3DS安全認證交易，被告於同日11時4
    分發送OTP驗證碼至原告手機，經原告接收OTP驗證碼後輸入
    該科技網站，驗證成功，該交易即屬完成。又系爭消費之IP
    位址經原告自承為其自宅，輔以原告手機有接收到OTP驗證
    碼，足證系爭消費為原告所為等語，資為抗辯，並聲明：原
    告之訴駁回。
四、得心證之理由：
　　原告主張其持有被告所核發之系爭信用卡（卡號：00000000
    00000000），因於110年3月16日發現系爭信用卡遭人連續盜
    刷，其中1筆失敗、1筆24,828元、另一筆50,000元即如附表
    所示系爭消費款，經原告同日向被告表示遭盜刷提出申訴並
    停用系爭信用卡，被告受理後，因認該筆24,828元非經3DS
    安全認證交易，經原告否認刷卡消費，商店會退款而未向原
    告請求即認原告申訴被盜刷有理由，但系爭消費款是經3DS
    安全認證交易，且刷卡IP位址係在原告三峽住處，而向原告
    主張應依約給付該消費借貸款未獲付款，列為爭議款項等情
    ，業據原告提出APP訊息通知、授權書、冒刷紀錄持卡人報
    案聯、信用卡消費明細對帳單、聲明書、臺北市政府警察局
    南港分局南港派出所受(處)理案件證明單、新政府政府警察
    局三峽分局影本（卷第11-25頁）可佐，並為被告所不爭執
    （卷第57-59、79-80頁），堪信為真實。原告復主張其未為
    如附表所示之系爭消費，而請求確認系爭消費借貸債權不存
    在，惟為被告否認，並以前揭情詞置辯。經查：
(一)按持卡人依其與發卡機構所訂立之信用卡使用契約，取得使
    用信用卡向特約商店簽帳消費之資格，並對發卡機構承諾償
    付帳款，而發卡機構則負有代持卡人結帳，清償簽帳款項之
    義務。此種持卡人委託發卡機構付款之約定，具有委任契約
    之性質，倘持卡人選擇以循環信用方式繳款，就當期應償付
    之帳款僅繳付最低應繳金額，其餘應付款項由發卡機構先行
    墊付，持卡人則依約定給付循環利息者，又具有消費借貸契
    約之性質。信用卡使用契約既具有委任契約之性質，則發卡
    機構處理信用卡簽帳款之清償債務事務時，依民法第535條
    規定，應依持卡人之指示為之。是被告應盡善良管理人之注
    意義務，依與原告約定之指示方式為持卡人處理使用信用卡
    交易款項之清償事宜。而發卡機構就持卡人簽帳消費之款項
    ，請求持卡人償還之依據，應為民法第546條規定之必要費
    用償還請求權，亦即當發卡機構確係受持卡人指示而墊付款
    項時，方得請求持卡人清償。故發卡機構欲主張其對持卡人
    之必要費用償還請求權存在，則當應證明其係基於持卡人之
    指示而支出必要費用，亦即應舉證該信用卡交易乃持卡人本
    人所為一情為真。
(二)原告主張系爭信用卡遭盜刷一節，業據其提出上開證據資料
    ，並有當日原告提出之發現遭盜刷後即刻以電話聯絡被告客
    服人員之分機通話明細報表（卷第67頁，下稱A表），及被
    告提出之來電查詢報表（卷第91頁、下稱B表）、客服錄音
    光碟及譯文（卷第123-125頁）可佐，參以原告使用系爭信
    用卡已有一段時日，除系爭消費款因主張盜刷未繳款外，其
    為正常持卡及繳款之消費者，此亦為被告所不否認，則原告
    當無僅為脫免上開特定交易之消費帳款清償責任，而甘冒受
    刑法誣告罪追訴之風險，向司法警察機關提出妨害電腦使用
    罪告訴之餘地，則依原告所提出之證據及系爭信用卡過往之
    交易紀錄等，原告主張系爭消費並非原告本人持卡所為交易
    ，而是不詳之第三人盜刷一節，堪認非屬無疑。
(三)又信用卡網路交易之OTP驗證碼，乃係因應現代網路交易日
    漸頻繁情況下，相較於一般實體店面交易，以信用卡作為網
    路交易之支付工具時，消費者無須出示實體信用卡，僅需輸
    入該信用卡之卡號、到期日及安全碼等資訊，即可持卡消費
    ，惟上揭資訊過於容易取得，且在利用電腦、網路設備為資
    料儲存、傳輸時，又常有上揭資訊遭截取、複製之風險，故
    發卡機構方以OTP驗證碼，由信用卡持卡人為網路交易時，
    消費者需額外輸入信用卡公司以簡訊及電子郵件發送予持卡
    人之OTP驗證碼，始得進行交易，以避免信用卡遭盜用為網
    路交易之風險，增加持卡人保障之機制；但在持卡人為網路
    交易時，既仍須輸入OTP驗證碼，則仍有於以簡訊、電子郵
    件傳送OTP驗證碼之傳輸時，遭他人截取、複製及盜用之風
    險，是持卡人若得提出關於驗證碼係遭他人盜用之相關佐證
    ，則發卡機構當仍須提出其他證明該等交易款項確為持卡人
    本人所為之相關證據，尚非發卡機構得藉推行OTP驗證碼之
    同時，轉嫁上揭證明持卡交易者之舉證責任予持卡人，反使
    持卡人於選擇使用OTP驗證碼後，即需對所有網路交易負責
    ，蓋此不僅與消費者即持卡人利用驗證密碼制度目的有違，
    亦使消費者即持卡人負擔顯不相當之風險及舉證責任。被告
    固抗辯：於系爭信用卡交易時已發送OTP驗證碼至原告手機
    及電子郵件信箱，系爭交易須輸入該驗證碼，經驗證無誤後
    始能完成交易，且系爭交易之IP位址為原告住處，可證系爭
    消費款交易為原告所為等情，然此已為原告所否認，並有證
    人吳哲芳證稱：當日原告上班時，有與我和另一位同事討論
    信用卡被盜刷該如何，原告有打電話給信用卡銀行，講完電
    話後有告訴我們大概過程等語（卷第97-99頁），可見原告
    於當日係在南港辦公室，並非三峽住處。又原告於當日發現
    簡訊有刷卡紀錄後，隨即向被告反應被盜刷，就系爭信用卡
    辦理掛失停卡，有原告與被告客服人員之對話譯文可證（卷
    第123頁），並於翌日向臺北市政府警察局南港分局南港派
    出所報案，嗣轉由新北市政府警察局三峽分局偵辦，經三峽
    分局行文智冠科技股份有限公司調閱原告系爭信用卡所消費
    之點數儲值流向及帳戶資料顯示，該筆點數流入智冠名下之
    暴雪娛樂遊戲內，儲值帳號申登資料及儲值時登入IP位址均
    屬國外，無法再行後續查詢偵辦等情，此有原告報案證明聯
    、三峽分局函（卷第23、25頁）附卷可稽，可見系爭信用卡
    以OTP認證碼而為如附表所示之系爭刷卡消費購買上揭遊戲
    點數儲值帳號及儲值時登入之IP位址，均在國外，並非原告
    所在之臺灣地區位置，則系爭消費款是否為原告在國內刷卡
    所為，已非無疑。再者，原告當日有另一筆OTP驗證碼的交
    易是失敗的，是被告在11時0分發送OTP驗證碼，系爭消費款
    則是在11時04分發送OTP驗證碼，該失敗之消費交易無商家I
    P位址，此為被告所不爭（卷第79、80頁），則衡情，若此
    二筆經OTP驗證碼交易，均係原告於三峽住處之IP位址所為
    ，被告當能提出該失敗交易所在之刷卡人IP位址同在一處，
    惟被告迄未提出該證據資料。況當日除此2筆經OTP驗證碼之
    交易外（一刷卡失敗、一刷卡成功），尚有經原告反應遭他
    人盜刷之24,828元刷卡消費(未經OTP驗證碼交易)，經被告
    認定確屬盜刷，此與一般信用卡經他人盜刷通常為多筆連續
    之常情無悖，是原告主張其因家中電腦未關機遭駭，由駭入
    電腦者取得原告電子郵件內之OTP驗證碼後盜刷系爭信用卡
    為系爭消費一情，堪值採信。
(四)又系爭信用卡驗證服務約定事項第2條第1項固約定：本行所
    發送之交易密碼應視為機密，持卡人應負保管之責，未盡保
    管之責所致之損害，由持卡人自行負責，本行不負任何賠償
    責任，持卡人並同意不讓任何人知道上述密碼等語（卷第51
    頁）。然上揭規範之目的，應係本於優勢風險承擔原則，考
    量信用卡或相關密碼遺失、洩漏時，持卡人可能係出於不可
    抗力、自身保管過失或他人犯罪行為等不同情形所肇致，若
    發卡機構欲使持卡人負擔因此種情形所生之消費款項或損害
    之清償責任，不啻將使持卡人支出高額保管成本，以防免不
    確定將來是否發生之信用卡遺失、資訊外洩狀況，但發卡機
    構在此情形下，可於特約商店或其他消費服務之末端，建立
    一定之控制機制，而以較少之成本控制信用卡資訊遺失、冒
    用之風險，是上開約定，當認應僅在持卡人係基於故意或重
    大過失等顯可歸責之情況下，始需負擔信用卡遭盜用之帳款
    給付責任。經核原告提出之A表（卷第67頁）與被告提出之B
    表（卷第91頁），雖有時間之差異，但兩造均不爭執A表之
    原告去電被告之11時0分、11時54分之通話，即分別為B表之
    11時12分、12時05分之通話，而原告於A表之10時58分亦曾
    致電被告，但此一通話並未顯示於B表上，足見原告主張其
    該通電話因未接通客服人員一情為真正，原告於發現遭盜刷
    時即刻通知被告，且由被告提出之通話譯文可知原告自始即
    告知收到簡訊發現2筆被盜刷，一筆50,000元，一筆24,828
    元（卷第123頁），堪認原告已就其保管OTP驗證碼並無疏失
    一情為舉證，而本件被告迄未能提出相關事證證明原告就系
    爭信用卡之資訊及驗證密碼外洩等情，究有何故意或重大過
    失之情事存在，則被告抗辯經OTP驗證碼之刷卡消費交易，
    對持卡人具有不可否認性，即不論持卡人是否可歸責，均應
    負責云云，亦屬無據。
(五)綜上，原告主張系爭消費款係屬不詳之第三人盜用系爭信用
    卡所為已為舉證證明，且被告無法證明原告對系爭信用卡資
    訊、驗證密碼之洩漏有何故意或重大過失之情事，則原告請
    求確認被告對原告如附表所示之消費借貸債權不存在，為有
    理由，應予准許。
五、本件事證已臻明確，兩造其餘攻防，核與判決結果不生影響
    ，爰不一一論述，併此敘明。 
六、訴訟費用負擔之依據：民事訴訟法第78條。本件訴訟費用額
    ，依後附計算書確定如主文所示之金額。
中　　華　　民　　國　　111 　年　　8 　　月　　10　　日
　　　　　　　　　臺灣臺北地方法院臺北簡易庭
　　　　　　　　　　　　　　　法　官　蔡玉雪
以上為正本係照原本作成。
如不服本判決，應於判決送達後20日內向本庭提出上訴狀，並按
他造當事人之人數附繕本；如委任律師提起上訴者，應一併繳納
上訴審裁判費。
中　　華　　民　　國　　111 　年　　8 　　月　　10　　日
　　　　　　　　　　　　　　　書記官　陳黎諭
附表：
刷卡日期 卡號 消費金額 特約商店名稱 110年3月16日 0000000000000000 50,000元 智冠科技股份有限公司 

計   算   書：
項　　　　目　　　　　　金額（新臺幣）　　備　　註
第一審裁判費　　　　　　1,000元
合　　　　計　　　　　　1,000元